---
title: "Lectura y preparación de datos para Data Mining"
author: "Antonio Montilla - NEOLAND"
date: "10/12/2019"
output: html_document
---

```{r setup, include=FALSE}
knitr::opts_chunk$set(echo = TRUE)
```

# NBA player of the week


# Descripción y enunciado
El objetivo de esta actividad es la gestión y preparación de datos. La gestión de datos es una parte muy importante de cualquier proceso de minería de datos, ya que los datos se deben preparar y preprocesar antes de iniciar el proceso de extracción de conocimiento.
Esta tarea ilustra algunos de los procedimientos básicos con los que nos podemos encontrar para preparar los datos: analizar los tipos de datos, tranformar valores, detectar e eliminar outliers, hacer un muestreo, etcétera.

# Fichero de datos
El conjunto de datos con el que trabajaremos en esta actividad surge de la bases de datos disponibles en Kaggle . En concreto, los datos corresponden a los jugadores nombrados jugadores de la semana desde la temporada 1984-1985 hasta la temporada 2017-2018. Estos datos nos ofrecen múltiples posibilidades para consolidar los conocimientos y competencias de manipulación de datos, preprocesado y análisis descriptivo. El fichero NBA_player_of_the_week.csv se encuentra adjunto.


# Ingesta de datos
Actualmente el fichero se encuentra en la misma carpeta de datos RMD, está en adjunto. Se enviará nueva práctica similar con los datos de ingesta a través de scraping / API / base de datos para R y Python.


# Valoraciones
- se valorarán los trabajos por los detalles, no vale con el solo enviar un trozo de código, sino la explicación es fundamental
- explicar además los resumen de cada sección (carga, preparación, EDA, limpieza, nuevos atributos, discretización, split train-test)
- conclusiones y comparativas son los más importantes para comenzar con Data Mining.

**Diciembre 2019**
1 Cargar un juego de datos
1.1 Leer el fichero de datos “housePrices.txt”
2 Consulta de los datos cargados
2.1 Consulta de las etiquetas de los datos
2.2 Consulta de datos
3 Preparación de los datos
3.1 Cambiamos los identificadores de filas y columnas
3.2 Filtramos los datos
3.3 Modificamos el contenido de los datos
4 Split Train-Test
4.1 Generamos dos conjuntos de datos train y test
4.2 Guardamos los ficheros train y test en formato .csv

Para resolver la actividad, deberéis usar algunos comandos de R que quizás no os resulten demasiado familiares y que recomendamos que investiguéis. Estos son:
  
levels
summary
order/sort
trimws
sub
table
ifelse


## 1 Cargar un juego de datos
*Leer el fichero de datos “NBA_player_of_the_week.csv” y guardar los datos en un objeto con identificador denominado nba.*

```{r}
nba <- read.csv("NBA_player_of_the_week.csv",header = TRUE, stringsAsFactors=FALSE)
```

Como primer paso, creo un backup de la dataset

```{r}
nba_backup <- nba
```


## 2 Descripción de los datos
*Describir brevemente la estructura de los datos: qué tipo de datos contiene, número de filas y columnas y nombre de las columnas. Realizar un resumen descriptivo de los datos.*

### tipo de dato con class()
```{r}
class(nba)
```

### tipo de estructura
```{r}
str(nba)
```


* La dataset contiene 1.145 observaciones y 13 columnas detallando datos de los jugadores del NBA que fueron nombrados jugadores de la semana en las temporadas en el periodo 1984-2018.
* Las informacioón en las columnas muestra nombre del jugador, datos básicos (nombre, edad, peso, altura), equipo, posición que juega, fecha y temporada.
* Solo 5 de las 13 columnas continen valores numéricos (Age, Year, Season, Real_Value)
* Las 8 columnas restantes son caracteres que, dependiendo de su contenido, necesitarán ser factorizadas.


### head() es resumen de los 6 primeros resultados
```{r}
head(nba)
```


### con ls() extraemos el listado de las variables (columnas)
```{r}
ls(nba)
```


### usando names() también extraemos las etiquetas de las columnas
```{r}
names(nba)
```


### extraemos las etiquetas de las filas con row.names() o rownames()
```{r}
row.names(nba)
```

# 3.Preparación de la base de datos
## 3.1 Asignar NA a los valores ausentes en los datos de Conference.
```{r}
levels(nba$Conference)
table(nba$Conference)
```

384 de las observaciones de Conference son ausentes.

*creamos una lista conf*
```{r}
conf<-(nba$Conference)
```


*Asignar NA a los valores ausentes en los datos de Conference.*
```{r}
conf[conf==""] = NA
```
*
*comprobaremos los nuevos datos asignados*
```{r}
str(conf)
table(conf)
```


## 3.2 Transformar los datos de Conference en variable categórica y mostrar la tabla de frecuencia.
```{r}
class(conf)
prop.table(table(conf))
```

La tabla de frecuencia muestra que los datos se destribuyen en East and West en partes casi iguales, excluyendo los valores nulos.
La varibale es de tipo categórica

## 3.3 Comprobar que la variable tiene xxx valores ausentes
```{r}
table(conf)
```
 
La tabla confirma que no existe ningún dato vacío. 

Como paso adicional, voy a introducir la columna _conf_ en df _NBA_ y luego eliminaré la columna _Conference_

```{r}
nba$Conf <- conf
nba <- subset(nba,select = -Conference)
ls(nba)
```

 
## 3.4 Transformar las variables Height, Player, Position, Season, Team y Weight en variables categóricas.
```{r}
str(nba)
```

Las variables Height, Player, Position, Season, Team y Weight son categóricas

## 3.5 Comprobar que estas variables no tienen valores perdidos.
```{r}
colSums(nba=="",na.rm = T)
table(nba$Conf)
str(nba)
```


## 3.6 Calcular el número de anyos que pasan entre que salio el jugador elegido en el draft y la temporada en la que fue jugador de la semana. Denomina la variable tiempo.
```{r}
nba$Tiempo <- (nba$Season.short - nba$Draft.Year)
```


## 3.7 ¿Cual es el número de años que más veces se repite entre que salen elegidos en el draft y se proclaman mejores jugadores? (moda de la variable tiempo)
```{r}
table(nba$Tiempo)
summary(nba$Tiempo)
```

El número de años que más veces se repite entre que salen elegidos en el draft y se proclaman mejores jugadores es 7 años (141 observaciones de 1.145)

```{r}
table(nba$Height)
```

## 3.8 La altura de los jugadores está expresada en pies (aquellas con guión) y cm. Convertir la altura expresada en pies a centimetros [https://www.piesametros.info/](https://www.piesametros.info/). Posteriormente, eliminar el texto “cm” de los datos de tipo altura y convertir la variable en numérica. Calcular media, desviación típica y boxplot.
```{r}
library(stringr) #Libreria para utilizar funciones de string (para buscar y remplazar)
table(nba$Height)
#Primero remplazo valores que están en pies por equivalente en cm
nba$Height[nba$Height=='5-10'] = "178cm"
nba$Height[nba$Height=='5-11'] = "180cm"
nba$Height[nba$Height=='5-9'] = "178cm"
nba$Height[nba$Height=='6-0'] = "183cm"
nba$Height[nba$Height=='6-1'] = "185cm"
nba$Height[nba$Height=='6-2'] = "188cm"
nba$Height[nba$Height=='6-3'] = "191cm"
nba$Height[nba$Height=='6-4'] = "193cm"
nba$Height[nba$Height=='6-5'] = "196cm"
nba$Height[nba$Height=='6-6'] = "198cm"
nba$Height[nba$Height=='6-7'] = "201cm"
nba$Height[nba$Height=='6-8'] = "203cm"
nba$Height[nba$Height=='6-9'] = "206cm"
nba$Height[nba$Height=='6-10'] = "208m"
nba$Height[nba$Height=='6-11'] = "209cm"
nba$Height[nba$Height=='7-0'] = "215cm"
nba$Height[nba$Height=='7-1'] = "218cm"
nba$Height[nba$Height=='7-2'] = "221cm"
nba$Height[nba$Height=='7-3'] = "224cm"
nba$Height[nba$Height=='7-4'] = "227cm"
nba$Height[nba$Height=='7-6'] = "234cm"
#Segundo elimino el caracter "cm"
nba$Height <- stringr::str_remove(nba$Height, 'cm')
#Tercero convierto la columna a numérico y genero estadísticas desciptiva y boxplot
nba$Height <- as.numeric(nba$Height)
table(nba$Height)
summary(nba$Height)
boxplot(nba$Height)
```

### 3.9
El peso de los jugadores está expresada en libras y kg. Convertir el peso expresado en kgs en libras [https://www.metric-conversions.org/es/peso/kilogramos-a-libras.htm](https://www.metric-conversions.org/es/peso/kilogramos-a-libras.htm). Convertir la variable en numérica.Calcular media, desviación típica y boxplot.
```{r}
#Primero observando la composicion de la columna
table(nba$Weight)
#Segundo creo nueva columna con las observaciones que están en kg
nba$Peso_kg <- ifelse(grepl("kg",nba$Weight), nba$Weight, 0)
#Tercero creo otra columna donde remuevo el caracter kg
nba$Peso_kg_c <- stringr::str_remove(nba$Peso_kg, 'kg')
#Cuarto convierto los valores de kg a libras en nueva columna _WeightF_
nba$Peso_kg_c <- as.numeric(nba$Peso_kg_c)
nba$WeightF <- round((nba$Peso_kg_c)*2.205)
#Quinto sustituyo los valores de _WeightF_ == 0 por los originales en Weight (que están en libras)
nba$WeightF[nba$WeightF==0] = nba$Weight 
#Convierto en numérica y muestro estadísticas básicas
nba$WeightF <- as.numeric(nba$WeightF)
table(nba$WeightF)
summary(nba$WeightF)
boxplot(nba$WeightF)
#Finalmente elimino las columnas que ya no hacen falta
nba <- subset(nba,select = -c(Peso_kg, Peso_kg_c))
```


# 4 Información sobre posiciones en el campo y equipos.
## 4.1 Fusionar las categorias de posición en el campo F,F-C y FC en la categoría genérica Forward. Fusionar las categorias G,G-F y GF en la categoria genérica Guard. Renombrar la categoría ‘PG’ como ‘Point Guard’, ‘SG’ como ‘Shooting Guard’, ‘SF’ como ‘Small Forward’, ‘PF’ como ‘Power Forward’ y ‘C’ como ‘Center’.
```{r}
table(nba$Position)
nba$Forward <- ifelse(nba$Position=="C", "Center", "")
nba$Forward[nba$Position=="PF"] = "Power Forward"
nba$Forward[nba$Position=="SF"] = "Small Forward"
nba$Forward[nba$Position=="SG"] = "Shooting Guard"
nba$Forward[nba$Position=="PG"] = "Point Guard"
nba$Forward[nba$Position=="G"] = "Guard"
nba$Forward[nba$Position=="G-F"] = "Guard"
nba$Forward[nba$Position=="GF"] = "Guard"
nba$Forward[nba$Position=="F"] = "Forward"
nba$Forward[nba$Position=="F-C"] = "Forward"
nba$Forward[nba$Position=="FC"] = "Forward"
table(nba$Forward)
```


## 4.2 ¿En que posición ha sido más veces los jugadores de la semana nombrados?
```{r}
table(nba$Forward)
```

La posición de Guard ha sido más veces os jugadores de la semana nombrados

## 4.3 ¿Cuántos equipos distintos hay?
```{r}
length(unique(nba$Team))
```

Existen 35 equipos distintos en la data set

## 4.4 ¿Cuáles son los cinco equipos que más veces han sido nombrados sus jugadores como jugador de la semana?
```{r}
#Creando una nueva variable con datos de los equipos
team2 <- aggregate(data.frame(count = nba$Team), list(value = nba$Team), length)
#Ordenando de manera descendente
head(team2[order(-team2$count),], n = 5)
```

Los cinco equipos que más veces han sido nombrados sus jugadores como jugador de la semana son: Los Angeles Lakers (71 veces), San Antonio Spurs (61), Cleveland Cavaliers (59), Miami Heat (57) y Houston Rockets (56).


# 5 Información sobre jugadores. Estadísticos descriptivos.
## 5.1 Crear una base datos denominada nba.unique en la que no se repita el nombre de ningún jugador.Trabajar a partir de ahora con esta base de datos.
```{r}
nba.unique <- nba[!duplicated(nba[,'Player']),]
str(nba.unique)
```


## 5.2 Listar el nombre de los 10 jugadores más bajos que han sido nombrados alguna vez jugadores de la semana. No debe repetirse ningún nombre.
```{r}
#Primero creo un subset con columnas _Height_ y _Player_
Altura <- data.frame(nba.unique$Height, nba.unique$Player)
#Seguno se orderna de manera ascendente por _Height_ y extraemos los primeros 10
head(Altura[order(Altura$nba.unique.Height),], n = 10)
```


## 5.3 Listar el nombre de los 10 jugadores más altos que han sido nombrados y mostrar su altura. No debe repetirse ningún nombre.
```{r}
#Ahora ordernamos por altura de manera descendente y extraemos los primeros 10
head(Altura[order(-Altura$nba.unique.Height),], n = 10)
```


# 6 Eliminación de outliers.
## 6.1 Eliminar los outliers de la variable peso (Weight) y guardar en un data frame nba.avg
```{r}
#Primero creo nueva columna individual nba.avg con _WeightF_
nba.avg <- data.frame(nba.unique$WeightF)
str(nba.avg)
summary(nba.avg$nba.unique.WeightF)
hist(nba.avg$nba.unique.WeightF)
#Segundo calculo los quartiles para poder indentificar outliers
quantile(nba.avg$nba.unique.WeightF)
cuartiles <- quantile(nba.avg$nba.unique.WeightF)
Q1 <- cuartiles[2]
Q3 <- cuartiles[4]
IQR <- Q3 - Q1
nba.avg$outliers_w <- ifelse(nba.avg$nba.unique.WeightF>(Q3 + 1.5*IQR), 1, 0)
nba.avg$outliers_w[nba.avg$nba.unique.WeightF<(Q1 - 1.5*IQR)] = 1
table(nba.avg$outliers_w)
nba.avg <- nba.avg[!(nba.avg$outliers_w == 1),]
table(nba.avg$outliers_w)
```

## 6.2 Comparar los boxplots de los datos originales en nba.unique y de los datos del peso de nba.avg
```{r}
boxplot(nba.unique$WeightF)
boxplot(nba.avg$nba.unique.WeightF)
```



## 6.3 Interpretar los resultados
```{r}
summary(nba.unique$WeightF)
summary(nba.avg$nba.unique.WeightF)
```

Con la eliminación de los outliers con pesos superiores a 307.5, se han reducido el numero de elementos en el segundo dataframe nba.avg. Los elementos se han reducido de 274 a 272. Con esto, la media de la variable se ha reducido de 219.1 a 218.3, reflejando mas apropiadamente el conjunto de los datos. El primer y el tercer cuartil, sin embargo, no han variado.



# 7 Clasificación de jugadores
## 7.1 Añadir una columna al conjunto de datos denominada “Altura” que contenga los valores: {“bajo”, “normal”, “alto”}. La asignación del valor depende de la altura de cada jugador. Se asigna:
- bajo: los 50 jugadores más bajos
- alto: los 50 jugadores más altos
- normal: el resto de jugadores
```{r}
#Primero creo nueva columna con el ranking de _Height_ en forma ascedente
nba.unique$Altura_rank <- NA
nba.unique$Altura_rank[order(nba.unique$Height)] <- 1:nrow(nba.unique)
#Segundo creo columna _Altura_ usando como referencia el ranking, según criterio
nba.unique$Altura <- ifelse(nba.unique$Altura_rank>50, "normal", "bajo")
nba.unique$Altura[nba.unique$Altura_rank>224] = "alto"
#Compruebo los datos
table(nba.unique$Altura)
```



## 7.2 Añadir una columna al conjunto de datos denominada “Peso” que contenga los valores: {“bajo”, “normal”, “alto”}. La asignación del valor depende del peso de cada jugador. Se asigna:
- bajo: los 50 jugadores con menor peso
- alto: los 50 jugadores con mayor peso
- normal: el resto de jugadores
```{r}
#Primero creo nueva columna con el ranking de _WeightF_ en forma ascedente
nba.unique$Peso_rank <- NA
nba.unique$Peso_rank[order(nba.unique$WeightF)] <- 1:nrow(nba.unique)
#Segundo creo columna _pESI_ usando como referencia el ranking, según criterio
nba.unique$Peso <- ifelse(nba.unique$Peso_rank>50, "normal", "bajo")
nba.unique$Peso[nba.unique$Peso_rank>224] = "alto"
#Compruebo los datos
table(nba.unique$Peso)
```



## 7.3 Calcular la media y desviación típica del peso (Weight) según la clasificación de altura de los jugadores.
```{r}
mean(nba.unique$WeightF[nba.unique$Altura == 'bajo'])
sd(nba.unique$WeightF[nba.unique$Altura == 'bajo'])
mean(nba.unique$WeightF[nba.unique$Altura == 'normal'])
sd(nba.unique$WeightF[nba.unique$Altura == 'normal'])
mean(nba.unique$WeightF[nba.unique$Altura == 'alto'])
sd(nba.unique$WeightF[nba.unique$Altura == 'alto'])
```


* La media de los jugadores de peso bajo es 182,9 libras, la desviación típica es de 12,3 libras.
* La media de los jugadores de peso normal es 221 libras, la desviación típica es de 23,3 libras.
* La media de los jugadores de peso alto es 248,6 libras, la desviación típica es de 22,7 libras.



## 7.4 Realizar un boxplot del peso (Weight) según la clasificación de altura del jugador. Los boxplots deben estar ordenados de menos a mayor altura.
```{r}
boxplot(nba.unique$WeightF[nba.unique$Altura == 'bajo'])
boxplot(nba.unique$WeightF[nba.unique$Altura == 'normal'])
boxplot(nba.unique$WeightF[nba.unique$Altura == 'alto'])
```


## 7.5 Hacer un listado con el nombre de jugadores que tienen una altura ‘normal’ y un peso ‘alto’. Ordenar alfabéticamente por nombre.
```{r}
#Primero creo una columna dummy que tome 1 si las condiciones se cumplen
nba.unique$Subset1 <- ifelse((nba.unique$Altura=="normal" & nba.unique$Peso=='alto'), 1, 0)
#Segundo creo nueva df con las columnas implicadas
Subset1 <- data.frame(nba.unique$Player, nba.unique$Altura, nba.unique$Peso, nba.unique$Subset1)

#Tercero elimino observaciones donde condiciones no se cumplen
Subset1 <- Subset1[!(Subset1$nba.unique.Subset1 == 0),]

#Cuarto se orderna de manera ascendente por _player_ 
head(Subset1[order(Subset1$nba.unique.Player),], n = 50)

```

En total hay 26 observaciones con altura normal y peso alto, ordenadas alfabéticamente (por nombre) en la table de resultado


# 8 Preparación de datos para la minería de datos
>Se desea aplicar un modelo de minería de datos. Seguir los pasos siguientes:

## 8.1 Incluir en el conjunto de datos original (nba) la clasificación del peso y la altura de los jugadores contenida en la base de datos nba.unique. Denomina este conjunto de datos dataset
```{r}
dataset <- nba
#Repitiendo los pasos de Altura
dataset$Altura_rank <- NA
dataset$Altura_rank[order(dataset$Height)] <- 1:nrow(dataset)
dataset$Altura <- ifelse(dataset$Altura_rank>50, "normal", "bajo")
dataset$Altura[dataset$Altura_rank>(nrow(dataset)-50)] = "alto"
table(dataset$Altura)

#Repitiendo los pasos de Peso
dataset$Peso_rank <- NA
dataset$Peso_rank[order(dataset$Weight)] <- 1:nrow(dataset)
dataset$Peso <- ifelse(dataset$Peso_rank>50, "normal", "bajo")
dataset$Peso[dataset$Peso_rank>(nrow(dataset)-50)] = "alto"
table(dataset$Peso)

```


## 8.2 Generar un conjunto de datos donde no se incluya la variable ‘Season’ ni la variable ‘Real_value’. Denomina este conjunto de datos dataset2
```{r}
dataset2 <- subset(dataset, select = -c(Season, Real_value))
```


## 8.3 Verificar que no hay ningún valor NA. Si existen, eliminar las filas que los contienen. Denomina el conjunto de datos data.limpio.
```{r}
colSums(is.na(dataset2))
datos.limpio <- na.omit(dataset2)
str(datos.limpio)
colSums(is.na(datos.limpio))
```


* La dataframe 'dataset2' contiene 64 NAs en la columna _Height_ y 384 NAs en columna _Conf_
* Se eliminan los NAs y se crea una nueva dataframe llamada 'datos.limpio'


## 8.4 Muestrear el conjunto de datos resultante en un conjunto de entrenamiento ‘train’ (70%) y un conjunto de test ‘test’ (30%)
```{r}
#install.packages(caTools)
require(caTools) # para el train-test utilizamos la libreia(caTools)

#m <- short nrw (now (X)* 0.70)
#set.seed (1,2,3)
#train <- X[muestra]
#test <- X[-muestra]
```



## 8.5 Escribir los conjuntos de train y test en un fichero.
```{r}

```


## 9 Realizar las mismas operaciones con un train-dev-test 75-15-15
```{r}

```


