---
title: "2_pra_rstudio_dataframes"
description: "Practicamos con los dataframes"
author: "Antonio Montilla"
date: "1/11/2019"
output: 
  html_document: 
    fig_caption: yes
    highlight: haddock
    number_sections: yes
    theme: cosmo
    toc: yes
---


1. Creamos un dataframe

```{r}
#Creando los vectores con los datos proporcionados
emp_id <- 1:5 
emp_name <- c("Rick","Dan","Michelle","Ryan","Gary")
salary = c(623.3,515.2,611.0,729.0,843.25)
start_date <- as.Date(c("2012-01-01", "2013-09-23", "2014-11-15", "2014-05-11","2015-03-27"))

# creando el dataframe employees con los vectores de arriba =
df_emp <- data.frame(emp_id, emp_name, salary, start_date) 
df_emp #imprimiendo el df_emp para comprobar los datos
```



2. Observaremos su estructura

```{r}
str(df_emp)
```


3. Realizamos un resumen de los datos estadísticos

```{r}
summary(df_emp)
```



4. Extraemos los dos primeros resultados

```{r}
head(df_emp, n=2)
```


* * *


5. Cargamos el dataset iris y la guardamos en una nueva variable

```{r}
df_iris <- iris #creando nueva df iris
```


6. Realizaremos los mismos puntos describiendo el total de filas y columnas, así como el total de observaciones.

```{r}
str(df_iris)
summary(df_iris)
```


7. Extraeremos solo los valores de "virginica"

```{r}
#creadon subset donde col _Species_ sea igual a 'virginica'
virginica <- subset(df_iris,df_iris$Species == "virginica")
virginica #imprimiendo virginica para comprobar datos
```


8. Repetimos para "versicolor", solo el ancho y largo del pétalo

```{r}
#creadon subset donde col _Species_ sea igual a 'versicolor'
versicolor <- subset(df_iris,df_iris$Species == "versicolor")
versicolor[,3:5] #imprimiendo versicolor con columnas ancho y largo del pétalo
```


9. Extraemos solo las observaciones de las filas 10 hasta la 20, del pétalo y sépalo de la specie "setosa"

```{r}
#creadon subset donde col _Species_ sea igual a 'setosa'
setosa <- subset(df_iris,df_iris$Species == "setosa")
setosa[10:20,] #imprimiendo solo las observaciones 10:20 de setosa
```

10. Extraemos solo los observaciones de la especie "virginica" donde el pétalo sea más largo de 3 y el ancho mayor de 1.50

```{r}
#creado subset donde col _Species_ sea igual a 'virginica', el pétalo sea más largo de 3 y más ancho de 1.5
virginica2 <- subset(df_iris,df_iris$Petal.Length > 3.0 & df_iris$Petal.Width > 1.5 & df_iris$Species == "virginica")
virginica2 #imprimiendo virginica2 para comprobar datos
```


11. Extraemos solo los observaciones todas las especies donde el pétalo sea más largo de 6.0 y el ancho mayor de 2.0

```{r}
#creado subset donde el pétalo sea más largo de 6 y más ancho de 2
subset3 <- subset(df_iris,df_iris$Petal.Length > 6.0 & df_iris$Petal.Width > 2.0)
subset3 #imprimiendo subset3 para comprobar datos
```



12. 11. Extraemos solo los observaciones todas las especies donde el sépalo sea menor de largo de 4.0 y el ancho mayor de 3.0

```{r}
#creado subset donde el sépalo sea menos largo de 6 y más ancho de 2
subset4 <- subset(df_iris,df_iris$Sepal.Length < 4.0 & df_iris$Sepal.Width > 3.0)
subset4 #imprimiendo subset4 para comprobar datos
#no existen observaciones con tales especificaciones
```


* * * 

Cansado de las flores?

13. Cargamos el dataset desde la carpeta que vimos en aula el fichero movies.xls , cada hoja del fichero en una variable

```{r}
# Para importar un fichero podemos utilizar de momento, el botón del cuadrante environment (import dataset) y fichero excel

#Importando el fichero movies usando la función _read_excel_ (para ello, tuve que descargar package _readxl_ primero). Mi versión de R no permite establecer el nombre de la hoja del fichero a importar via el botón del cuadrante (solo importa la primera by default)
movie_1900 <- read_excel('/Users/antoniomontilla/Documents/Neoland/03_GitHub/AntoMontilla_NEOLAND_MSDS/data/movies.xls', sheet = '1900s')

movie_2000 <- read_excel('/Users/antoniomontilla/Documents/Neoland/03_GitHub/AntoMontilla_NEOLAND_MSDS/data/movies.xls', sheet = '2000s')

movie_2010 <- read_excel('/Users/antoniomontilla/Documents/Neoland/03_GitHub/AntoMontilla_NEOLAND_MSDS/data/movies.xls', sheet = '2010s')

```

14. Podemos realizar un pequeño exploratorio de este dataset? Si tenemos varias hojas deberíamos realizar por cada una de ellas

```{r}
str(movie_1900)

str(movie_2000)

str(movie_2010)
```


15. Seleccionaremos del fichero 2010, solo las películas realizadas en Alemania con duración superior a 150

```{r}
#Creando filtro en movie_2010 del country 'Germany' y durantion > 150
subset_DE_150 <- subset(movie_2010,movie_2010$Country == "Germany" & movie_2010$Duration > 150)
subset_DE_150
#resultado revela que solo 1 película cumple con las especificaciones ('Cloud Atlas')
```


16. Ahora realizaremos un filtro solo para las peliculas del 2000, realizadas en España

```{r}
#Creando filtro en movie_2000 del country 'Spain'
subset_SP_2000 <- subset(movie_2000,movie_2000$Country == "Spain")
subset_SP_2000 #imprimiendo resultado para ver listas en el subset
dim(subset_SP_2000) #dimensiones (filas y columnas)
#imprimiendo resultado = existen 17 movies de Spain en los 2000s
```


17. Cuántas películas existen en movie_1900 que superan las 3 horas?

```{r}
#Creando filtro en movie_1900 con durantion > 180
subset_1900_3h <- subset(movie_1900,movie_1900$Duration > 180)
subset_1900_3h #imprimiendo el resultado para ver listas de películas
dim(subset_1900_3h) #dimensión para contar filas
#resultado revela que existen 34 películas con las especificaciones señaladas
```



18. Cuántas películas existen en movie_2000 que su score ha sido menor que 5 ? Enúmeralo por país.

```{r}
#Creando filtro en movie_2000 con score < 5
subset_2000_s5 <- subset(movie_2000,movie_2000$`IMDB Score` < 5)
#Imprimiento lista por nombre, pais y score
data.frame(subset_2000_s5$Title, subset_2000_s5$Country, subset_2000_s5$`IMDB Score`)

#Como siguiente paso, voy a contar número de películas por pais que tengan este score usando función _aggregate_: 
#Creando columna dummy = 1 para ser utilizada en siguiente paso
subset_2000_s5['Contar'] <- 1
#agregando por pais usando función aggregate y columna dunmmy creada (para sumar)
aggregate(subset_2000_s5$Contar~subset_2000_s5$Country, subset_2000_s5, FUN = sum)
```


19. En los tres ficheros, cuantos paises distintos existen?

```{r}
unique(movie_1900[,"Country"]) #existen 28 diferentes paises en movie_1900
unique(movie_2000[,"Country"]) #existen 42 diferentes paises en movie_2000
unique(movie_2010[,"Country"]) #existen 52 diferentes paises en movie_2010
```


20. Y podemos realizar cuántas películas hay por páis en 1900, 2000, 2010 ?

```{r}
#Para esta operación utilizaré función _aggregate_: 1) creo nueva columna dummy = 1 en cada fichero, 2) utilizo aggregate por pais e instruyo a sumar la nueva columna
movie_1900['Contar'] <- 1
aggregate(movie_1900$Contar~movie_1900$Country, movie_1900, FUN = sum)
movie_2000['Contar'] <- 1
aggregate(movie_2000$Contar~movie_2000$Country, movie_2000, FUN = sum)
movie_2010['Contar'] <- 1
aggregate(movie_2010$Contar~movie_2010$Country, movie_2010, FUN = sum)
```




