---
title: "08_EDA_AdultCensus"
author: "Antonio - Montilla - NEOLAND"
date: "22/11/2019"
output: html_document
---

Basado en la última práctica EDA Titanic en R Studio (el fichero original así como el fichero HTML se encuentra en Google Drive), deben realizar una EDA completo para este dataset:

https://archive.ics.uci.edu/ml/datasets/adult

**IMPORTANTE**:
Los pasos a realizar son:
- exploración
- limpieza
- discretización
- creación nuevos atributos
- visualización con los gráficos de ggplot2 de las variables que consideran importantes
- conclusiones justificadas sobre vuestra observaciones
- posibilidad de agregar nuevos escenarios posibles (nuevas fuentes de datos, tipo de ingestas,
otros aspectos de análisis, etc.)
- Intentar crear el output de salida en formato HTML (buscar info de knit y sus dependencias)


###Cargamos las librerías
```{r}
library(ggplot2)
library(dplyr)
```

###Importando la database
```{r echo=TRUE, message=FALSE, warning=FALSE}
# Cargamos el juego de datos
datosAdult <- read.csv('http://archive.ics.uci.edu/ml/machine-learning-databases/adult/adult.data',stringsAsFactors = FALSE, header = FALSE)

# Nombres de los atributos
names(datosAdult) <- c("age","workclass","fnlwgt","education","education-num","marital-status","occupation","relationship","race","sex","capital-gain","capital-loss","hour-per-week","native-country","income")
```

###1. Primer paso crear un backup de la database
```{r}
datosAdult_backup <- datosAdult
```

###2. Explorando características principales del dataframe
```{r}
dim(datosAdult)
str(datosAdult)
head(datosAdult[1:5], n = 10)
head(datosAdult[6:10], n = 10)
head(datosAdult[11:15], n= 10)
```

##### Primeras observaciones:
* La database contiene 15 variables y 32.561 observaciones
* Las variables contienen información socieconómicas de individuos en USA, donde el ingreso anual (referencia $50k) se especifica en función al genero, raza, estado civil, educación, entre otros.
* Las siguientes variables son caracteres y (en principio) requerirán factorización: 'workclass', 'education', 'marital-status', 'married-civ-spouse', 'occupation', 'relationship', 'race', 'sex', 'native-country'

####Posible preguntas exploratorias:
* El nivel educativo es un determinante del nivel de ingreso?
* La raza importa en el nivel de ingreso?
* Y el pais de origen?
* Las personas casadas tienden a tener menos ingresos?
* Realmente hay dicriminación de género en cuanto al ingreso en USA?
* Se observa una brecha de ingreso entre trabajadores del Estado vs. privados?
* Y en terminos de autónomos y empleados?

###3. Limpieza: Explorar precensia de NAs en los datos
```{r}
colSums(is.na(datosAdult))
```
#### La exploración confirma no existen NAs en la dataset

###4. Limpieza: missing values
```{r}
colSums(datosAdult=="")
```
####Los datos tampoco contienen missing

###5. Explorando frecuencias por variables

```{r}
prop.table(table(datosAdult$income))
table(datosAdult$age)
prop.table(table(datosAdult$workclass))
prop.table(table(datosAdult$education))
prop.table(table(datosAdult$`education-num`))
prop.table(table(datosAdult$`native-country`))
prop.table(table(datosAdult$`marital-status`))
prop.table(table(datosAdult$occupation))
```

###6. Discretrizando las variables

```{r}
apply(datosAdult, MARGIN = 2, FUN = function(x) length(unique(x)))
```
Ahora procedo a factorizar las string variables con pocas clases (en función al análisis exploratorio). Estas son: 'workclass', 'marital-status', 'race' y 'sex'

```{r}
cols1 <- c("workclass", "marital-status", "race", "sex")
for (i in cols1){
  datosAdult[,i] = as.factor(datosAdult[,i])
}
str(datosAdult)
```

###7. Creación de nuevos atributos

####Pais de procedencia
Con respecto a 'native-country', creo una nueva variable que denominada 'US_native' tomando 1 si individuo es originario de USA y 0 si no. Factorizo la nueva variable.

```{r}
datosAdult$US_native <- ifelse(datosAdult$`native-country` ==' United-States', 1, 0)
table(datosAdult$US_native)
datosAdult$US_native = as.factor(datosAdult$US_native)
```

####Nivel de ingreso
Igualmente, creo una nueva variable denominada 'Income_50' que sea 1 si ingreso es '>50' o 0 si '<50' usando columna 'income'. Factorizo la nueva variable.

```{r}
datosAdult$Income_50 <- ifelse(datosAdult$income == " >50K", 1, 0)
table(datosAdult$Income_50)
str(datosAdult$Income_50)
datosAdult$Income_50 = as.factor(datosAdult$Income_50)
```

####Raza
También creo una variable de raza 'White' que toma 1 si race es blanco y 0 si no. Factorizo la nueva variable.

```{r}
datosAdult$White <- ifelse(datosAdult$race == ' White', 1, 0)
table(datosAdult$White)
datosAdult$White = as.factor(datosAdult$White)
```

###8. Análisis Conjunto de Datos y Conclusiones

####El nivel educativo esta asociado con el nivel de ingreso?

```{r}
fila = dim(datosAdult)[1]
ggplot(data=datosAdult[1:fila,], aes(x=`education-num`, fill=`Income_50`))+geom_bar(position="fill")+ylab("Frecuencia")
```

Hay una clara correlación positiva entre el número de años en educación con el nivel de ingreso, i.e. la probabilidad de que un individuo gane > $50k anuales crece en función a los años de estudio

####La raza importa en el nivel de ingreso?
```{r}
ggplot(data=datosAdult[1:fila,], aes(x=White, fill=`Income_50`))+geom_bar(position="fill")+ylab("Frecuencia")
```

Los individuos blancos en USA tienen una mayor probabilidad de ganar ingresos superiores a los no blancos, sin embargo la brecha no es sustancial. Requiere mayor investigación (e.g. distribución de ingreso, ingreso medio), sin embargo, a priori, los datos no sugieren una gran discriminación respecto a la raza.

####Y el pais de origen?
```{r}
ggplot(data=datosAdult[1:fila,], aes(x=US_native, fill=`Income_50`))+geom_bar(position="fill")+ylab("Frecuencia")
```

Ser procediente de USA incide marginalmente en la probabilidad de percibir ingresos > $50k versus individuos procedentes de otros paises.


####Quienes son los grupos de edad que tienden a percibir mayores ingresos?
```{r}
ggplot(data = datosAdult[!(is.na(datosAdult[1:fila,]$age)),], 
       aes (x=age, fill=Income_50))+geom_histogram(binwidth = 5, position = 'fill')+
  ylab("Frecuencia")
```

Los individuos concentrados en la mediana de la población economicamente activa son los que tienen una mayor incidencia en percibir ingresos >$50k anuales.

Es decir: la probabilidad de que un individuo gane >$50k al año tiende a incrementarse desde que ingresa al mercado laboral (i.e. 17-18 años) hasta que alcanza 50-55 años. A partir de alli, los individuos tieden a percibir menos ingresos.

####Las personas casadas tienden a tener menos ingresos?
```{r}
ggplot(data=datosAdult[1:fila,], aes(x=`marital-status`, fill=`Income_50`))+geom_bar(position="fill")+ylab("Frecuencia")
table(datosAdult$`marital-status`)
```

En USA, si un individuo está civilmente casado(a), tiene una probabilidad sustancialmente superior de percibir ingresos >$50K anuales que aquellos individuos no casados (e.g. divorciados, separados, viudos) 

####Realmente hay dicriminación de género en cuanto al ingreso en USA?
```{r}
ggplot(data=datosAdult[1:fila,], aes(x=sex, fill=`Income_50`))+geom_bar(position="fill")+ylab("Frecuencia")
```

Ser de género masculino en USA incrementa notablemente la probablidad de percibir ingresos >$50k anuales versus al género femenino.

####Se observa una brecha de ingreso entre trabajadores del Estado vs. privados?
####Y en terminos de autónomos y empleados?
```{r}
ggplot(data=datosAdult[1:fila,], aes(x=workclass, fill=`Income_50`))+geom_bar(position="fill")+ylab("Frecuencia")
table(datosAdult$workclass)
```

Los empleados públicos (en el agregado) tienen una probabilidad de percibir ingresos >$50k anuales superior a los empleados privados.
Sin embargo, en USA, los individuos autónomos (que, naturalmente, incluye a los dueños del capital, i.e. empresas, negocios) son los que tienen una mayor incidencia de percibir ingresos >$50k anuales.
